【裁判字號】    88,訴,1117
【裁判日期】    890324
【裁判案由】    違反台灣地區與大陸地區人民關係條例
【裁判全文】
臺灣臺中地方法院刑事判決                        八十八年度訴字第一一一七號
    公  訴  人  臺灣臺中地方法院檢察署檢察官
    被      告  甲○○
右列被告因違反臺灣地區與大陸地區人民關係條例等案件，經檢察官提起公訴（八十
八年度偵字第一一五四七號），本院判決如左：
    主  文
甲○○連續違反不得使大陸地區人民非法進入臺灣地區之規定，處有期徒刑拾月，緩
刑參年。
    事  實
一、甲○○為高雄籍「聯滿興」號漁船之船長，明知陳生係大陸地區人民，竟基於
    使大陸地區人民非法進入台灣地區以便加以僱用及藏匿人犯之犯意，於民國八十
    八年三月十三日下午十一時四十分許（公訴人誤載為十四日上午），駕駛該船自
    台中縣梧棲鎮梧棲漁港（下稱梧棲港）報關出海，航行至台灣海峽之公海上，依
    大陸地區勞務公司之安排，自某不知船籍之漁船接載陳生上船，隨後將上開「
    聯滿興」號漁船駛進中華民國領海範圍內從事捕魚工作，並未經許可，使陳生
    非法進入台灣地區，嗣明知陳生未依法申請許可入境台灣地區，而為觸犯國家
    安全法第六條第一項之犯人，竟仍以每日新台幣一百六十元之代價，僱用大陸地
    區人民陳生在上開「聯滿興」號漁船從事捕魚、搬運魚貨之工作，並供給膳宿
    ，使陳生藏匿。並自該日起，基於概括犯意，未經依法申請許可，即多次使陳
    生搭乘其「聯滿興」號漁船自梧棲港出入境台灣地區，並令其上岸幫忙搬運漁
    貨。嗣於同年五月七日下午四時許，在梧棲港碼頭「聯滿興」號漁船上，被警查
    獲，始悉上情。
二、案經臺中縣警察局清水分局報請臺灣臺中地方法院檢察署檢察官偵查起訴。
    理  由
一、右揭犯罪事實，業據被告甲○○坦承不諱，核與大陸地區人民陳生供述之情節
    相符，復有上開「聯滿興」號漁船機漁船（含船員）之進出港檢查表一份附卷可
    稽。本件事證明確，被告之犯行洵堪認定。
二、被告明知陳生係大陸地區之人民，竟以我國籍之「聯滿興」號漁船將陳生搭
    載進入台灣，因而使陳生非法進入台灣地區，嗣予以非法僱用從事打雜工作並
    提供住宿予以藏匿，核其所為係違反臺灣地區與大陸地區人民關係條例第十五條
    第四款之僱用大陸人民從事未經許可工作之規定、同條例第十五條第一款之不得
    使大陸地區人民非法進入台灣地區之規定、及同條例第二十八條之一第一項之中
    華民國船舶不得私行運送大陸地區人民前往臺灣地區之規定，應各依同條例第八
    十三條第一項之罪、第七十九條第一項之罪、第八十條第一項之罪及刑法第一百
    六十四條第一項之藏匿人犯罪處斷。被告先後多次違反不得使大陸地區人民非法
    進入台灣地區之規定及違反中華民國船舶不得私行運送大陸地區人民前往臺灣地
    區之規定等犯行，各時間緊接，犯罪構成要件相同，顯係基於概括犯意反覆為之
    ，皆為連續犯，應依刑法第五十六條之規定，分別論以違反不得使大陸地區人民
    非法進入台灣地區之規定及違反中華民國船舶不得私行運送大陸地區人民前往臺
    灣地區之規定一罪，並均加重其刑，公訴人未論及此，亦有未合。又被告所犯違
    反上開臺灣地區與大陸地區人民關係條例第八十三條第一項之罪、第七十九條第
    一項之罪、第八十條第一項之罪及刑法第一百六十四條第一項之罪四罪間，具有
    方法結果之牽連關係，為牽連犯，應依刑法第五十五條之規定，從一重之台灣地
    區與大陸地區人民關係條例第七十九條第一項之罪處斷。爰審酌被告犯罪之動機
    、目的、手段、犯罪所生之危害、犯後坦承犯行，態度良好等一切情狀，量應如
    主文所示之刑。末查，被告前未受有期徒刑以上刑之宣告，有本院被告全國前案
    紀錄表一份在卷可按，僅因一時失慮，致罹刑章，且被告有正當職業，經此刑之
    教訓，當知所警惕，而無再犯之虞，本院認前開對其宣告之刑，以暫不執行為適
    當，爰宣告緩刑三年，以啟自新。
三、公訴意旨另以：被告明知中華民國船舶，非經主管機關許可，不得航行至大陸地
    區，竟於八十八年三月十四日上午，駕駛上開「聯滿興」號漁船，由梧棲港航行
    至大陸地區福建省平潭縣東澳漁港載運陳生，且明知陳生為非法入境之人犯
    ，惟恐陳生被逮獲，而基於概括犯意，在臺灣地區警察機關或海岸巡防機關，
    對前開入境之「聯滿興」號漁船船舶、人員、物品，依職權實施檢查時，多次指
    示陳生，躲入船艙內逃避警察或海岸巡防機關之檢查，因認被告另違反臺灣地
    區與大陸人民關係條例第二十八條第一項及國家安全法第四條之規定，各應依臺
    灣地區與大陸人民關係條例第八十條第一項及國家安全法第六條第二項之罪處斷
    。然被告矢口否認有何此部分之犯行，辯稱：伊未曾駕船去大陸，因去大陸一趟
    約需十小時，來回約需二十小時，伊都於凌晨三、四點出海，當天中午四、五點
    回來，那有可能去大陸等語。經查本件「聯滿興」號漁船之噸位為一九．八一噸
    、馬力為四二○Ｈ. Ｐ.、航行速率為每小時九點五○浬乙節，有上開「聯滿興
    」號漁船機漁船（含船員）之進出港檢查表一份足憑。且梧棲港至福建省平潭縣
    （東澳漁港）自海圖上所測得之直線距離約九十二浬，以本件「聯滿興」號漁船
    航速每小時九點五○浬，其航行所需最短時間依起迄點距離除以航行平均速率，
    至少需花費約九至十小時以上之時間，有行政院農業委員會漁業署八十八年八月
    二十六日（八八）漁二字第八八六○七九五六號函暨所附相關海圖各一份在卷可
    按。顯見本件「聯滿興」號漁船自梧棲港至福建省平潭縣東澳漁港往返二地至少
    需花費約十八至二十小時以上之時間。再者，本件「聯滿興」漁船係於八十八年
    三月十三日下午十一時四十分許出港，於翌日（十四日）下午一時五十五分許入
    港，業據被告供述在卷，並有上開「聯滿興」號漁船機漁船（含船員）之進出港
    檢查表一份可參，可見該船於事發當日僅出港約十四小時又十五分鐘，揆諸上開
    說明，該船應不可能在短短十四小時又十五分鐘內，由台灣地區梧棲港航行至大
    陸地區東澳漁港搭載陳生，再立即返回梧棲港。是被告此部分所為，亦與臺灣
    地區與大陸人民關係條例第八十條第一項罪之構成要件有間，尚難以該罪相繩。
    又國安法第六條第二項所稱之無正當理由逃避檢查，係指以積極之逃避之行為，
    使檢查人員無從對之加以檢查而言，若將人員藏匿於船艙內，但漁船本身在入港
    後仍接受檢查，僅係未據實申報之消極不作為，則被告於本件「聯滿興」號漁船
    入境接受檢查時，多次指示陳生躲入船艙內逃避檢查之消極行為，亦與國家安
    全法第六條第二項之逃避檢查罪之構成要件有間，要難以該罪相繩。此外，本院
    復查無其他積極證據，足資證明被告確有如公訴人所指之右揭二犯行，根據前揭
    說明，被告犯罪不能證明，惟公訴人認此二犯行與前開有罪部分有方法結果之牽
    連關係，屬裁判上一罪，爰不另為無罪之諭知。
據上論斷，應依刑事訴訟法第二百九十九條第一項前段，臺灣地區與大陸地區人民關
係條例第七十九條第一項、第八十三條第一項、第八十條第一項，刑法第十一條前段
、第五十六條、第一百六十四條第一項、第五十五條、第七十四條第一款，罰金罰鍰
提高標準條例第一條前段，判決如主文。
中      華      民      國    八十九    年      三      月    二十四    日
                               台灣台中地方法院刑事第六庭
                                   法  官  許  秀  芬
右正本證明與原本無異。
如不服本判決，應於判決送達後十日內向本院提出上訴狀，上訴於臺灣高等法院臺中
分院( 須附繕本 )。
           書記官
中      華      民      國    八十九    年      三      月     二十七   日
附錄法條：
臺灣地區與大陸地區人民關係條例
第 15 條    左列行為不得為之：
            一  使大陸地區人民非法進入臺灣地區。
            二  招攬臺灣地區人民未經許可使之進入大陸地區。
            三  使大陸地區人民在臺灣地區從事未經許可或與許可目的不符之活動
                。
            四  僱用或留用大陸地區人民在臺灣地區從事未經許可或與許可範圍不
                符之工作。
            五  居間介紹他人為前款之行為。
第 28-1 條  中華民國船舶、航空器及其他運輸工具，不得私行運送大陸地區人民前
            往臺灣地區及大陸地區以外之國家或地區。
            臺灣地區人民不得利用非中華民國船舶、航空器或其他運輸工具，私行
            運送大陸地區人民前往臺灣地區及大陸地區以外之國家或地區。
第 79 條    違反第十五條第一款規定者，處五年以下有期徒刑、拘役或科或併科新
            台幣五十萬元以下罰金。
            以犯前項之罪為常業者，處一年以上七年以下有期徒刑，得併科新台幣
            一百萬元以下罰金。
            第一項之未遂犯罰之。
第 80 條    中華民國船舶、航空器或其他運輸工具所有人、營運人或船長、機長、
            其他運輸工具駕駛人違反第二十八條第一項規定或違反第二十八條之一
            第一項規定或台灣地區人民違反第二十八條之一第二項規定者，處三年
            以下有期徒刑、拘役或科或併科新台幣一百萬元以上一千五百萬元以下
            罰金。但行為係出於中華民國船舶、航空器或其他運輸工具之船長或機
            長或駕駛人自行決定者，處罰船長或機長或駕駛人。
            前項中華民國船舶、航空器或其他運輸工具之所有人或營運人為法人者
            ，除處罰行為人外，對該法人並科以前項所定之罰金。但法人之代表人
            對於違反之發生，已盡力為防止之行為者，不在此限。
            刑法第七條之規定，對於第一項台灣地區人民在中華民國領域外私行運
            送大陸地區人民前往台灣地區及大陸地區以外之國家或地區者，不適用
            之。第一項情形，主管機關得處該中華民國船舶、航空器或其他運輸工
            具一定期間之停航，或註銷、撤銷其有關證照，並得停止或撤銷該船長
            、機長或駕駛人之執業證照或資格。
第 83 條    違反第十五條第四款或第五款規定者，處二年以下有期徒刑、拘役或科
            或併科新台幣三十萬元以下罰金。
            意圖營利而違反第十五條第五款規定者，處三年以下有期徒刑、拘役或
            科或併科新台幣六十萬元以下罰金。
            以犯前項之罪為常業者，處五年以下有期徒刑，得併科新臺幣六十萬元
            以下罰金。
            法人之代表人、法人或自然人之代理人、受僱人或其他從業人員，因執
            行業務犯前三項之罪者，除處罰行為人外，對該法人或自然人並科以前
            三項所定之罰金。但法人之代表人或自然人對於違反之發生，已盡力為
            防止行為者，不在此限。
刑法第一百六十四條第一項：藏匿犯人或依法逮捕、拘禁之脫逃人或使之隱避者，處
二年以下有期徒刑、拘役或五百元以下罰金。


司法院資訊處製作；財團法人民間司法改革基金會備份。
